臺灣高等法院臺中分院刑事判決　　　　　　　　　九十一年度上易字第七九號
　　上　訴　人
　　即　被　告　乙○○
右上訴人因竊盜案件，不服臺灣臺中地方法院九十一年度易字第三三三號中華民國九
十一年三月十一日第一審判決（起訴案號：臺灣臺中地方法院檢察署九十年度偵字第
二○九八三號），提起上訴，本院判決如左：
    主      文
上訴駁回。
    事      實
一、乙○○有違反槍砲彈藥刀械管制條例、贓物、違反麻醉藥品管理條例等前科（均
    不構成累犯），後於民國（下同）八十一年間，又因違反肅清煙毒條例案件，經
    本院判處有期徒刑二年六月確定，於八十一年十二月三十一日入監服刑，於八十
    三年五月十日假釋出獄並交付保護管束，應至八十四年六月十四日才假釋期滿，
    惟乙○○於假釋期間，又於八十三年間，因違反肅清煙毒條例案件，經本院判處
    有期徒刑二年六月確定；另因違反麻醉藥品管理條例案件，經台灣台中地方法院
    判處有期徒刑六月確定。嗣在八十四年間，乙○○再因違反肅清煙毒條例案件，
    經台灣台中地方法院判處有期徒刑三年二月確定；另因違反槍砲彈藥刀械管制條
    例案件，經本院判處有期徒刑六月確定。乙○○所犯上開四罪，因合於數罪併罰
    之規定，經本院於八十五年二月二十七日以八十六年度聲字第一四八、一四九號
    刑事裁定，定其應執行之刑為有期徒刑七年確定，同時，乙○○上開假釋亦被撤
    銷，殘刑一年一月又四日與上開應執行刑即有期徒刑七年接續執行，並於八十八
    年四月十九日再假釋出獄並交付保護管束，應至九十二年二月二十四日才假釋期
    滿，詎乙○○於上開假釋期間，仍不知悔改，復於九十年十一月十七日上午十時
    十五分許，騎乘其向不知情之彭玉芳所借得車牌號碼為ＴＳＨ–七九六號之輕型
    機車，搭載陳正乾，途經台中市○區○○○路二段十七之八號附近，並下車等候
    陳正乾到路旁隨地小便之時，乙○○在該處附近樹下發現有油管一條、塑膠桶一
    個及美工刀一把，明知此係不詳人士所有之遺失物，詎乙○○因上開機車需要添
    加汽油，而其缺錢購油，為持以作為竊油之工具，乙○○竟意圖為自己不法之所
    有，將之拾起，並予以侵占入己，欲充作竊取汽油之用。嗣陳正乾小便完畢，二
    人見丙○○所有車牌號碼為三Ｑ–八一四五號之自用小貨車，停放在台中市○區
    ○○○路二段十七之八號對面鐵路旁停車格內，乃共同基於意圖為自己不法所有
    之犯意聯絡，由陳正乾（此部分犯行業經原審法院判處有期徒刑六月確定）負責
    把風，由乙○○攜帶前開侵占之客觀上可充作兇器使用之美工刀一把，先以徒手
    打開上開貨車之油箱蓋，並將前開侵占之一條油管，一端插進上開貨車油箱內，
    一端插進前開侵占之塑膠桶內，以此方式，著手欲竊取丙○○所有上開貨車油箱
    內之汽油，惟適為丙○○在對面自營雜貨倉庫內發現，除立即報警外，並持木棍
    趨前欲逮捕乙○○，而負責把風之陳正乾見丙○○前來，即高呼「有人來了」，
    通知乙○○。乙○○聞聲乃趕緊抽出前開油管，連同前開塑膠桶，一併丟置於鐵
    路旁之草叢內，致未竊得汽油。嗣於警察趕到現場時，乙○○見警前來，因一時
    羞愧，竟取出前開侵占之美工刀一把，割傷自己脖子。警察見狀立刻制止，同時
    逮捕乙○○、陳正乾，並扣得遭乙○○棄置於草叢內之前揭油管一條與塑膠油桶
    一個，及自乙○○身上查扣上開美工刀一支。
二、案經丙○○訴由台中市警察局第二分局報請臺灣臺中地方法院檢察署檢察官偵查
    起訴。
    理      由
一、訊據本案上訴人即被告乙○○（以下簡稱為被告乙○○）對其上開犯行，已於本
    院審理時坦白承認，核與告訴人丙○○所指訴之情節相符，此外，被告乙○○於
    警訊時，亦坦承：伊確有於右揭時地，拾取前開油管及塑膠桶，並以徒手打開上
    開貨車之油箱蓋，且蹲在告訴人丙○○所有上開貨車油箱前，為告訴人丙○○逮
    捕，嗣後警員到達，伊並因一時羞愧，而以上開美工刀，割傷自己脖子等事實；
    復於偵查中，坦承：伊確有於前開時、地，持前開油管，打開告訴人丙○○所有
    上開貨車之油箱蓋，以該油管竊取汽油無誤。而本案共同被告陳正乾於警訊中，
    亦坦承：伊小便完畢後，看見被告乙○○持前開油管與塑膠桶，正在竊取告訴人
    所有上開貨車油箱內之汽油，伊看見告訴人持木棍走過來，便大聲告知被告乙○
    ○「有人來了」，事後因怕遭連累，伊曾持木板掩蓋被告乙○○丟棄於草叢內之
    前開油管與塑膠桶等情；復於偵查時，坦承：伊小便完畢後，發現被告乙○○持
    前開油管，欲抽取告訴人所有上開貨車之汽油。伊見告訴人丙○○持木棍前來，
    便喊「有人來了」等語。由上開事證，堪證被告乙○○確有上開犯行無誤。再由
    共同被告陳正乾於被告乙○○著手行竊之時，係站在上開ＴＳＨ–七九六號機車
    停放位置之人行道上，與告訴人丙○○所有車牌號碼三Ｑ–八一四五號自用小貨
    車之停放位置距不遠（其間僅另停放一部自用小客車），顯可輕易目睹被告乙○
    ○下手竊油之情（見偵查卷宗第二六頁警員蕭湧鑫所繪製之現場圖），且在看見
    告訴人丙○○持棍趕來之時，即高呼「有人來了」以通知被告乙○○等情以觀，
    堪證本案共同被告陳正乾有與被告乙○○共謀行竊，並擔任把風工作無誤。復有
    扣押筆錄一紙及油管一條、塑膠桶一個及美工刀一把扣案可稽。事證明確，本案
    被告乙○○之上開犯行堪以認定。
二、查被告乙○○行竊所持有之上開美工刀一把，其刀鋒銳利，客觀上足對人身產生
    危害而可充作兇器使用，自堪認定係刑法第三百二十一條第一項第三款所稱之兇
    器。被告乙○○持以行竊未遂，核其此部分所為，係犯刑法第三百二十一條第二
    項、第一項第三款之加重竊盜未遂罪。至其侵占他人所遺失之上開油管一條、塑
    膠桶一個及美工刀一把之犯行，則犯同法第三百三十七條之侵占遺失物罪。被告
    乙○○所犯上開二罪之間，有方法結果之牽連關係，為牽連犯，應從一重依上開
    加重竊盜未遂罪處斷。就上開加重竊盜未遂罪犯行之實施，被告乙○○與共同被
    告陳正乾有犯意聯絡及行為分擔，為共同正犯。因被告乙○○所犯上開二罪，有
    牽連犯之裁判上一罪關係，故被告乙○○所犯侵占遺失物罪部分，雖未據公訴人
    起訴，仍為起訴效力所及，本院自應併予審理。再被告乙○○之加重竊盜行為既
    屬未遂，應依刑法第二十六條前段減輕其刑。
三、原審判決以被告乙○○之上開犯罪事證已甚明確，乃審酌被告之品行、犯罪動機
    、所生危害、及犯罪後之態度等一切犯罪情狀，並依據刑事訴訟法第二百九十九
    條第一項前段，刑法第二十八條、第三百二十一條第二項、第一項第三款、第三
    百三十七條、第五十五條、第二十六條前段、罰金罰鍰提高標準條例第一條前段
    ，量處被告乙○○有期徒刑十月，且說明扣案之油管一條、塑膠桶一個及美工刀
    一把，因非被告乙○○與陳正乾所有之物，故不得予以宣告沒收之理由，其認事
    用法均無不合，量刑亦屬妥適。被告乙○○上訴指謫原審判決量刑過重，其上訴
    核無理由，應予駁回。
四、據上論斷，應依刑事訴訟法第三百六十八條，判決如主文。
本案經檢察官甲○○到庭執行職務。
中      華      民      國      九十一  年      六      月      十九    日
                                臺灣高等法院臺中分院刑事第三庭
                                      審判長法  官  陳  朱  貴
                                            法　官　劉　連　星
                                            法  官  廖  柏  基
右正本證明與原本無異。
不得上訴。
                                            書記官　詹  錫　朋
中      華      民      國      九十一  年      六      月      二十    日
附錄論罪科刑法條
刑法第三百二十一條：
犯竊盜罪而有左列情形之一者，處六月以上五年以下有期徒刑
一、於夜間侵入住宅或有人居住之建築物、船艦，或隱匿其內而犯之者。
二、毀越門扇、牆垣或其他安全設備而犯之者。
三、攜帶兇器而犯之者。
四、結夥三人以上而犯之者。
五、乘火災、水災或其他災害之際而犯之者。
六、在車站或埠頭而犯之者。
前項之未遂犯罰之。
                                                                        Ａ
